# 债务重组损失确认问题

提问人：amanda1313 时间：2022-11-23 16:23:44
请教陈版，债务重组案例如下：
持有的一项债权投资，已签署债务重组协议，30%未来通过现金偿还，70%展期 8 年同时降低利率偿还。
假设按照债务重组协议，公司计提了30%的减值损失。现在又出现了债转股的选择，即对展期部分可以选择债转股，在协议签署日（还未完成转股），假设公司选择对40%展期部分进行债转股，那么：
【 1 】如果债转股的受偿率可以达到100%（假设股权价值公允），如下三种处理方式哪个更为合适？
a. 可以对债转股对应的债权转回一部分的减值，转回的金额是股权在协议签署日的公允价值与原40%债权的账面价值的差额，对剩余的现金偿还和展期部分不做处理；
b. 要将债务重组作为一个整体考虑，是通过组合方式进行的债务重组，应当重新评估新债权（债转股+现金偿付+展期债权）的公允价值，并与原债权的账面价值进行比较，确定是否补提或是转回减值；
c. 出于谨慎性考虑，在协议日暂不处理，在转股日再进一步确认损益。
【 2 】如果债转股的受偿率达不到100%，如下三种处理方式哪个更为合适？
a. 对债转股对应的债权补提一部分的减值，补提的金额是股权在协议签署日的公允价值与原40%债权的账面价值的差额，对剩余的现金偿还和展期部分债权不做处理；
b. 要将债务重组作为一个整体考虑，是通过组合方式进行的债务重组，应当重新评估新债权（债转股+现金偿付+展期债权）的公允价值，并与原债权的账面价值进行比较，确定是否补提或是转回；
c. 出于谨慎性考虑，在协议日暂不处理，在转股日再进一步确认损益。

回答人：chenyiwei
1 、理论上方案a是比较合理的。但如果转股的公允价值有较大不确定性（注意名义受偿金额不等于公允价值），则选择c。不建议选择b。
2 、同样最合理的也是a，但此时基于谨慎考虑，需考虑其余债权是否应计提进一步的减值。

提问人：amanda1313 时间：2022-11-26 09:34:44
谢谢陈版。方案b不合适的原因是什么呢？无论从金融工具准则对于实质性修改的判定，还是债务重组中对以组合方式的债务重组债权人的处理，似乎都支持推倒重来的方式。

回答人：chenyiwei
不同部分的受偿率是不同的，现金部分是100%，资产抵债或者转股部分取决于抵债资产或股权的公允价值与该部分债权的名义金额之比，另外还可能有豁免。这些部分在债务重组准则下也是分开处理的，并有先后顺序要求。

提问人：amanda1313 时间：2022-11-28 09:38:40
谢谢陈版。
本例第一次是通过现金偿付+展期降息的方式进行重组，后来又添加了以股抵债的方式。
在第一次重组时，现金偿付+展期降息都是按照债权合同的原实际利率进行折现，并与原账面进行比较得出的损失金额。这里，作为债权人，没有选择按照推到重来的方式，对现金偿付+展期降息分别按照各自的市场利率折现计算公允价值入账，并终止确认原账面价值。
债权人的考虑是：
1 ）对债权人是否构成实质性修改的判定，准则并未有明确的10%要求;
2. 即使考虑10%，现金偿付+展期降息的未来现金流折现后的现值与原合同初始投资金额的比例大于10%，但是由于公司在此之前已计提了部分减值，如果按照新合同的未来现金流折现后的现值与计提减值后的账面价值进行比较，则比例小于10%。
因此综合考虑，债权人未按照市场利率折现重新确认入账价值，仍然按照原实际利率折现，与原账面价值的差额确认损失。
请问陈版，以上处理是否可以？
基于以上背景，假设上述处理是合理的，那么在新签署债转股协议后，原来的现金偿付+展期降息部分，是否应该分别使用市场利率折现确认公允价值，同时终止确认原债权投资账面价值的方式进行处理，也就是签署债转股协议时，必然会释放损失。

回答人：chenyiwei
10%的考虑在金融工具确认和计量准则的应用指南中有，所以并不是“没有明确要求”。还是要考虑是否属于实质性修改。

提问人：amanda1313 时间：2022-11-28 13:00:10
谢谢陈版。本例涉及三个节点：
第一年 债务人发生财务困难，此时尚未签署债务重组协议。
第二年中签署了第一次债务重组协议，通过现金偿付+展期降息的方式偿还债务。
第二次协议拟在现金偿付+展期降息基础上，添加以股抵债的方式。
针对以上三个节点，以下处理是否合适：
第一年年末尚未签署债务重组协议，公司按照预估的未来现金流和原实际利率折现，确认损失金额。
第二年年中签署第一次重组协议后，现金偿付+展期降息仍然按照原实际利率进行折现，并确认损失金额。而没有采用确认新债权，终止确认原债权的方式。这里债权人的考虑是：
1 ）债务重组准则对债权人是否构成实质性修改的判定，并未有明确的10%的要求;
2) 即使考虑10%，现金偿付+展期降息的未来现金流折现后的现值与原债权的账面价值（扣除已计提减值）的比例小于10%。
签署第二次债转股协议时，仅对债转股对应债权部分重新评估利得或损失，对原来的现金偿付+展期降息部分，不作处理，即这两部分仍然按照原实际利率折现，确认损失金额。
以上三个时间节点的处理是否妥当，谢谢陈版。

回答人：chenyiwei
也可以这样处理。

提问人：amanda1313 时间：2022-11-30 15:34:13
陈版，
假设债转股协议给出的条件是：以 1 元的债权可以取得>1元的股权，我有几个问题：
1 ）投资人是否可以就此确认债务重组利得？
2 ）正常市场交易下，是不是换出债权的公允价值应该与换入股权的公允价值相若才符合常理？还是说一般的实务上债转股的协议就是， 1 元面值的债权可以换取 1 元等值的股权。
3 ）目前债权的市场价值一定是远低于面值的，那么这种名义受偿率>100%的协议，是否有我们需要注意的地方？我们应该如何全面的去思考减值和损失的情况。

回答人：chenyiwei
1 、不可以。 2 、是，换出债权的公允价值应该与换入股权的公允价值相若才符合常理。 3 、关注取得的股权的真正公允价值，不能仅以名义的抵债金额入账。

提问人：amanda1313 时间：2022-12-02 12:20:36
谢谢陈版。
由于股权为非上市公司股权，是采用估值技术确定的公允价值。
如果转入股权的公允价值高于转出债权的公允价值，是否应该按照如下准则要求处理：
“在初始确认时，金融资产或金融负债的公允价值以其他方式确定的，企业应当将该公允价值与交易价格之间的差额递延。初始确认后，企业应当根据某一因素在相应会计期间的变动程度将该递延差额确认为相应会计期间的利得或损失。该因素应当仅限于市场参与者对该金融工具定价时将予考虑的因素，包括时间等。”
1 ）如果按照上述原则处理的话，初始确认时，可否通过“递延收益”这个科目来递延？
2 ）以后会计期间，应该使用什么方法来摊销计入各期损益呢？可否按照拟持有的年限平均分配到每年呢？但是拟持有的年限好像又是一个很主观的东西。
3 ）各期确认收益的分录，借：递延收益 贷：投资收益。是否可以？

回答人：chenyiwei
因为转入的抵债资产是股权，因此该递延收益要到后续处置时才能转入损益，不能按预计持有期限平均摊销。